【裁判字號】    94,訴,1523
【裁判日期】    950116
【裁判案由】    毒品危害防制條例
【裁判全文】
臺灣臺北地方法院刑事判決      九十四年度訴字第一五二三號
公  訴  人  臺灣臺北地方法院檢察署檢察官
被      告  甲○○
指定辯護人  本院公設辯護人張寅煥
上列被告因違反毒品危害防制條例案件，經檢察官提起公訴（九
十四年度偵字第一五四二七號），本院判決如下：
    主  文
甲○○無罪。
    理  由
一、公訴意旨略以：被告甲○○（綽號阿本）明知安非他命係政
    府依毒品危害防制條例公告禁止持有、施用、轉讓及販賣之
    第二級毒品，竟基於概括之犯意，先後多次以轉讓第二級毒
    品安非他命供丁○○（另行簽分偵辦）施用為代價，再夥同
    丁○○，共同基於販賣第二級毒品之犯意聯絡，自民國九十
    三年十月間起，迄九十四年一月二十七日十九時五十分許為
    警查獲之時，連續在臺北市○○區○○街三巷口等處所，以
    每公克新臺幣（下同）二千元之價格，販賣被告以每公克一
    千元之價格，向姓名年籍不詳，自稱「小胖」之成年男子購
    得之第二級毒品安非他命，予姓名年籍不詳綽號「阿華」等
    不特定人。嗣為警於九十四年一月二十七日十九時五十分許
    ，在臺北市中山區○○○路、林森北路口當場查獲，並扣得
    安非他命吸食器一組、自製斜口杓二支等物品。因認被告涉
    犯毒品危害防制條例第四條第二項販賣第二級毒品罪嫌，及
    同條例第八條第二項轉讓第二級毒品罪嫌云云。
二、按犯罪事實應依證據認定之，無證據不得認定犯罪事實，刑
    事訴訟法第一百五十四條第二項定有明文。此所謂認定犯罪
    事實之證據，無論其為直接或間接證據，均須達於通常一般
    人均不致有所懷疑，而得確信其為真實之程度，始得據為有
    罪之認定，若其關於被告是否犯罪之證明未能達此程度，而
    有合理性懷疑之存在，致使無法形成有罪之確信，根據「罪
    證有疑、利於被告」之證據法則，即不得遽為不利被告之認
    定（最高法院二十九年上字第三一○五號、四十年臺上字第
    八六號、七十六年臺上字第四九八六號判例參照）。次按刑
    事訴訟法第一百六十一條第一項規定：檢察官就被告犯罪事
    實，應負舉證責任，並指出證明之方法。因此，檢察官對於
    起訴之犯罪事實，應負提出證據及說服之實質舉證責任。倘
    其所提出之證據，不足為被告有罪之積極證明，或其指出證
    明之方法，無從說服法院以形成被告有罪之心證，基於無罪
    推定之原則，自應為被告無罪判決之諭知（最高法院九十二
    年臺上字第一二八號判例參照）。
三、公訴人認被告甲○○涉犯毒品危害防制條例第四條第二項販
    賣第二級毒品罪嫌，及同條例第八條第二項轉讓第二級毒品
    罪嫌，無非係以證人丁○○之證述、丁○○持用之門號00
    00000000號行動電話之雙向通聯紀錄、被告持用之
    門號0000000000號行動電話之雙向通聯紀錄、搜
    索及扣押筆錄、扣押物品目錄表、照片二幀、吸食器一組、
    分裝鏟二支、臺灣尖端先進生技醫藥股份有限公司濫用藥物
    檢驗報告、另案扣案之安非他命二十小包之臺北市政府警察
    局鑑識書為其論據。訊據被告固不否認於前揭時、地為警盤
    查，並扣得安非他命吸食器一組、自製斜口杓二支之事實，
    惟堅詞否認有何公訴人所指販賣及轉讓第二級毒品安非他命
    之犯行，辯稱：門號0000000000號行動電話並非
    伊所持用，伊只有施用安非他命，並無販賣及轉讓第二級毒
    品安非他命等語。
四、經查：
  (一)1.證人丁○○於警詢中以被告身分陳稱：我所吸食之安非他
      命來源是被告給我的，因為被告要出門都會叫我騎機車載
      他，給我安非他命吸食算是報酬，我曾於九十四年一月二
      十一日約十七時許，及九十四年一月十四日十八時許，在
      臺北市○○街三巷口福客多超商前，向被告購買二次安非
      他命，二次金額都是五百元，我跟被告都是以門號000
      0000000號之行動電話聯絡云云（見臺灣臺北地方
      法院檢察署九十四年度偵字第一五四二七號偵查卷第四十
      六頁至四十七頁）。其於偵查中以證人身分結證時改稱：
      被告要找我幫他出安非他命給別人，要我問我朋友有沒有
      人要，每克二千元，如果成交會提供安非他命給我施用，
      我介紹「阿華」向被告買過安非他命二、三次，我是叫他
      們自己去聯絡，「阿華」的電話是0000000000
      、00000000000支，我最後一次介紹他們買賣
      是在一月二十一日，當天他們應該有成交，所以被告才會
      叫我去用安非他命，警詢中提到一月十四日及二十一日買
      毒品部分，是「阿華」說找不到被告叫我先買五百元再拿
      給他，所以我就聯絡被告買了五百元再轉給「阿華」。我
      願意供出毒品來源，希望能減輕刑責，我毒品的來源都是
      被告，我不知道被告為何找上我，可能是我之前勒戒過，
      被告認為我認識別人可以讓他販毒云云，並當庭指認被告
      之照片稱：被告就是交安非他命給我施用及販賣給「阿華
      」之人云云（見同上偵查卷第一○六頁至第一○七頁）。
      然證人丁○○所指證之九十四年一月二十一日及九十四年
      一月十四日，究係其向被告購買毒品，抑或其介紹「阿華
      」向被告購買毒品，前後證述已不一致。
    2.經本院於審理時傳喚證人丁○○與被告進行對質詰問，證
      人丁○○於本院審理時又改證稱：我沒有向被告買過安非
      他命，被告也沒有送安非他命給我施用過，我也沒有介紹
      「阿華」向被告購買毒品，因為警察跟我說要咬被告，且
      被告之前有打過我，我記恨，所以在偵查中說被告有給我
      安非他命，我現在不會有仇恨，時間過了這麼久，我現在
      講的才是實話云云（見本院卷第六十七頁至第七十頁）。
    3.經本院告知誣告罪及偽證罪係重罪，再訊問以：是否明知
      被告並無販賣及轉讓毒品之行為，還向檢警指訴被告販賣
      及轉讓毒品，其又答稱：不是。本院依其請求命被告暫退
      庭，證人丁○○再翻異前詞證稱：（問：被告已經離庭，
      請說出事實經過？）因為之前都是「阿華」叫我幫他拿，
      我只告訴「阿華」被告的電話，讓他們自己去聯絡。（問
      ：你如何知道被告確實有賣毒品給「阿華」？）我也有跟
      被告拿過安非他命，「阿華」找不到他。（問：所以你據
      此推測「阿華」有跟被告拿安非他命？）對。（問：你如
      何跟被告拿安非他命，時間、地點、數量？）林森北路有
      過，時間忘記了，九十四年，幾月忘記了，差不多九月多
      ，十月多，數量是五百元，次數兩、三次。（問：還有在
      何處交易過？）我跟被告拿的就是在林森北路那一次，其
      他是「阿華」跟被告拿的。（問：你如何知道「阿華」有
      跟被告拿過一、兩次？）「阿華」每次都找我問電話。（
      問：問完後你有無參與？）沒有，他們自己聯絡。（問：
      他們有無交易成功，你有無證據？）我不清楚。（問：你
      在警訊中說是因為被告會請你施用安非他命，所以你認為
      他們交易有成功？）應該是這樣，因為被告叫我介紹。（
      問：所以你是因為被告有請你施用安非他命，以及你自己
      有向被告拿過安非他命，所以認為被告有販毒給「阿華」
      ？）是的。（問：你為何在警偵訊時說九十四年一月二十
      一日、一月十四日有在雙城街三巷口福客多超商前向被告
      購買兩次安非他命，金額都是五百元？）「阿華」叫我幫
      他拿，我打電話給被告，被告剛好在附近，所以叫我在雙
      城街那邊等，有交五百元毒品給我。（問：九十四年一月
      二十一日你如何跟「阿華」、被告聯絡？）「阿華」用公
      共電話打給我，我用我的手機0000000000打電
      話給被告，被告的門號一直換我忘記了。（問：提示偵卷
      第四頁至二十二頁並告以要旨，哪一個是你與被告之通聯
      ？）他的電話太多我忘記了。（問：你在警局說被告的電
      話是0000000000有無意見？）是的。（問：提
      示給你的通聯紀錄一月二十一日並無你與這支電話之通聯
      ，有何意見？）太久我忘記了。（問：你自己向被告購買
      毒品之時間、地點、數量為何？）林森北路那次，時間忘
      記了，是在九十四年一月二十一日之前，之前幾個月忘記
      了，還有福客多那次。（問：九十四年一月十四日你有無
      向被告拿毒品？）太久了，我只知道之前有過。（問：你
      在警察局說九十四年一月十四日一樣在雙城街福客多超商
      前有向被告購買安非他命五百元？）因為我忘記了，警察
      叫我隨便講一個日期。（問：你一月十四日到底有無向被
      告買安非他命？）是警察說如果我忘記了，叫我隨便講一
      個。（問：被告有無販毒？）我有跟他拿，但是我不知道
      他在外面有沒有。（問：你自己跟他買幾次？）一、兩次
      。（問：你代「阿華」向他買幾次？）一次。（問：被告
      有無免費請你施用毒品？）有。（問：時間、地點、次數
      ？）忘記了，太久了。（問：被告為何要請你免費施用毒
      品？）因為我介紹買安非他命的朋友，所以免費請我。（
      問：你向被告拿安非他命如何計算價錢？）我都是拿五百
      元，很少，我不清楚一公克多少錢。（問：一公克多少錢
      ？）我不知道，我都是拿五百元，不到半克。（問：「阿
      華」打電話給你要求你向被告拿毒品，你是否都是當天就
      聯絡甲○○交毒品給阿華？）只有一次幫他拿，是當天就
      聯絡被告，其他就是他們自己聯絡，我不太瞭解。（問：
      「阿華」打何電話給你？）他用公共電話給我的，我的號
      碼是0000000000。（問：「阿華」有無打過你
      其他號碼？）他只知道我這支號碼。（問：九十四年一月
      十四日所調得之通聯是你和被告之通聯，之前並無你其他
      的通聯有無意見？）「阿華」是用公共電話打給我，我不
      清楚這樣有無通聯。（問：0000000000是否被
      告的電話？）我不知道，我只知道那支○九五三的。（問
      ：被告大概有幾支電話？）他只有給我這支電話。（問：
      你如何知道被告常常換電話？）有時打過去就不通。（問
      ：被告有無用過不同的電話打給你過？）沒有，只有用這
      支云云（見本院卷第七十一頁反面至第七十三頁反面、第
      七十五頁至第七十六頁）。
    4.由證人丁○○上開證詞可知，證人丁○○對於其自己及受
      「阿華」之託向被告購買毒品之時間、地點、數量均無法
      詳細交代，且有前後證述歧異之情形，其所稱「阿華」於
      九十四年一月二十一日委託其幫忙向被告拿毒品，其以門
      號0000000000號之行動電話與被告持用之門號
      0000000000號行動電話聯絡，然經本院比對門
      號0000000000號於當日之通聯紀錄，並無與門
      號0000000000號行動電話之通話紀錄（見同上
      偵查卷第四頁至第三十三頁），經本院質之以該齟齬之處
      ，其僅能以忘記或不知道等語搪塞。且證人丁○○證稱其
      僅知被告持用門號0000000000號之行動電話，
      不知其他門號，惟由其所持用門號0000000000
      號之行動電話通聯紀錄（見同上偵查卷第四頁至第十頁）
      觀之，九十四年一月十四日全日期間，僅於當日凌晨四時
      一分二十四秒時，由其撥打其所稱被告持用門號0000
      000000號之行動電話，通話時間九秒，後再於當日
      凌晨四時一分五十六秒，由門號0000000000號
      之行動電話回撥其所持用門號0000000000號之
      行動電話，通話時間二十三秒，除該二次通聯外，該二門
      號當日並無其他通聯，且證人丁○○持用門號00000
      00000號之行動電話於九十四年一月十四日之第一通
      通聯，即係凌晨四時一分二十四秒與門號0000000
      000號之行動電話之通聯，之前並無其他任何通聯紀錄
      ，據此堪證證人丁○○所述，九十四年一月十四日先由「
      阿華」撥打電話至其門號0000000000號行動電
      話後，其再以同支門號撥打予被告持用之門號00000
      00000號之行動電話聯絡販毒事宜，要屬子虛。
    5.此外，證人丁○○亦無法提供「阿華」之真實姓名年籍資
      料，所稱「阿華」所持用門號0000000000號、
      0000000000號之行動電話，經查申請人分別為
      丙○○及乙○○（見本院卷第十八頁），然丙○○及乙○○並非「阿華」，業經其當庭指認丙○○本人及乙○○之
      照片無誤（見本院卷第七十一頁、第七十四頁），是有無
      「阿華」之人，亦非全無疑義。又被告於本院審理中始終
      否認持用門號0000000000號行動電話，而該門
      號之申請人為陳文成（見同上偵查卷第二十三頁），並非
      被告，該門號之行動電話復未扣案，該門號是否確係被告
      所持用，亦有疑問。
    6.綜上，證人丁○○於偵查中是否係因供出毒品來源可邀減
      刑之寬典；在本院審理時是否出於避免誣告及偽證罪之處
      罰，而為不利於被告之證述，其證詞是否確屬真實可採，
      並非全然無疑。是本院自難徒憑證人丁○○有瑕疵且前後
      不一，復無其他旁證可佐之證詞，遽為不利於被告之認定
      。
  (二)至於門號0000000000號、0000000000
    號行動電話之雙向通聯紀錄僅能證明上開門號於九十四年一
    月十四日及九十四年一月二十六日有數通之通話紀錄，然門
    號0000000000號之行動電話是否確係被告所持用
    ，該通話內容是否確係販毒，均乏相關證據佐證。又本案僅
    扣得安非他命吸食器一組、自製斜口杓二支，並未同時扣得
    販賣毒品需用之分裝袋、磅秤、帳冊、通訊錄及販賣所得等
    其他證據，而搜索及扣押筆錄、扣押物品目錄表、照片二幀
    、吸食器一組、分裝鏟二支、臺灣尖端先進生技醫藥股份有
    限公司濫用藥物檢驗報告等亦僅能證明被告施用毒品安非他
    命之行為，並不足據以證明被告有販賣及轉讓第二級毒品安
    非他命之犯行。另臺北市政府警察局鑑識書所指之安非他命
    二十包係被告另案涉犯持有、施用毒品案件所查獲，與本案
    無涉，有證物送驗紀錄表、臺北市政府警察局中山分局九十
    四年九月十五日北市警中分刑字第○九四三四七三五四○○
    號移送書、自願受搜索同意書、搜索及扣押筆錄、扣押物品
    目錄表、被告警詢筆錄、案外人劉壹郎警詢筆錄在卷可考（
    見本院卷第二十頁至第四十二頁），自難據此認定被告有販
    賣及轉讓第二級毒品安非他命之犯行。
  (三)綜上所述，公訴人所舉事證僅能證明被告施用第二級毒品安
    非他命（此部分業經臺灣士林地方法院以九十四年度易字第
    六一號刑事判決判處被告有期徒刑二年確定），不足以證明
    被告有販賣及轉讓第二級毒品安非他命之行為。此外，復查
    無其他積極證據足證被告有販賣及轉讓第二級毒品安非他命
    之犯行，揆諸前揭規定及說明，自應為被告無罪之諭知。
據上論斷，應依刑事訴訟法第三百零一條第一項，判決如主文。
本案經檢察官王鑫健到庭執行職務
中    華    民    國  九十五  年    一    月   十六   日
                          臺灣臺灣地方法院刑事第十四庭
                              審判長法  官  吳靜怡
                                    法  官  李家慧
                                    法  官  孫萍萍
以上正本證明與原本無異。
如不服本判決，應於判決送達後十日內，向本院提出上訴狀。
                                    書記官  張汝琪
中    華    民    國  九十五  年    一    月   十六   日


司法院資訊處製作；財團法人民間司法改革基金會備份。
